【裁判字號】    98,交聲,567
【裁判日期】    980630
【裁判案由】    違反道路交通管理處罰條例聲明異議
【裁判全文】
臺灣士林地方法院交通事件裁定        98年度交聲字第567號
原處分機關  交通部公路總局臺北區監理所基隆監理站
異  議  人
即受處分人  甲○○
上列受處分人因違反道路交通管理處罰條例案件，對於交通部公
路總局臺北區監理所基隆監理站於民國98年5 月5 日所為之處分
（原處分案號：基監字第裁42-CS0000000號）聲明異議，本院裁
定如下：
    主  文
異議駁回。
    理  由
一、按汽車駕駛人，行經有燈光號誌管制之交岔路口闖紅燈者，
    處新臺幣1,800 元以上5,400 元以下罰鍰，汽車行駛至交岔
    路口，其行進、轉彎，應遵守燈光號誌或交通指揮人員之指
    示，道路交通管理處罰條例第53條第1 項、道路交通安全規
    則第102 條第1 項第1 款分有明定；又汽車駕駛人之行為經
    以科學儀器取得證據資料證明其行為違規，當場不能或不宜
    攔截製單舉發者，得逕行舉發，第1 項之逕行舉發，應記明
    車輛牌照號碼、車型等可資辨明之資料，以汽車所有人為被
    通知人製單舉發，道路交通管理處罰條例第7 條之2 第1 項
    第7 款、第4 項亦有明定。
二、原處分意旨略以：異議人即受處分人甲○○駕駛車牌號碼K9
    -0569 號自用小客車（下稱系爭汽車），於民國98年1 月10
    日下午3 時5 分許，行經臺北縣汐止市○○路○ 段與長安路
    口處，因「駕車行經有燈光號誌管制之交岔路口闖紅燈」之
    違規，經在場值勤員警以照相設備採證逕行舉發，爰依道路
    交通管理處罰條例第53條第1 項、第63條第1 項第3 款，裁
    處罰鍰新臺幣（下同）2,700 元，並記違規點數3 點。
三、異議意旨略以：受處分人係依路口「紅燈時准許左轉」之指
    示牌左轉，並未違規闖紅燈，且上開路段之迴轉道車行方向
    為靠左行駛，採證照片中之紅綠燈號誌設於迴轉道右側上方
    ，難以識別，該號誌設置違反道路交通號誌標線標誌設置規
    則，請撤銷原處分云云。
四、證人即舉發本件違規之員警乙○○證稱：伊於上開時間攜帶
    照相設備在長安路、大同路3 段路口執行逕行舉發勤務，系
    爭汽車從大同路往基隆路方向行駛，到長安路口時利用高架
    橋下迴轉道，先左轉至長安路，當時大同路號誌為綠燈，並
    未違規，嗣系爭汽車在長安路上再左轉至大同路往臺北方向
    ，當時長安路之號誌為紅燈，本件違規是受處分人闖越長安
    路紅燈，即採證照片所示OK便利商店旁之紅燈；大同路往基
    隆路方向與長安路口高架橋下之「本路口紅燈時允許左轉並
    請禮讓行人」之指示牌，僅適用在大同路往基隆方向與長安
    路之路口，受處分人闖紅燈左轉之長安路、大同路往臺北方
    向路口，並無該等「紅燈允許左轉」之指示牌，受處分人應
    遵守長安路紅燈，在停止線前等候長安路號誌轉為綠燈再左
    轉等語（本共卷第20、21頁），並有採證照片3 幀、現場圖
    1 紙附卷可稽（本院卷第24頁至第26頁背面），堪認證人乙
    ○○上開證述屬實。依採證照片所示，系爭汽車行駛至大同
    路往臺北方向、長安路口之停止線前時，長安路之號誌為紅
    燈（本院卷第24頁），系爭汽車左轉至大同路往臺北方向後
    ，長安路之號誌仍為紅燈（本院卷第26頁），受處分人復供
    承系爭汽車自長安路左轉至大同路時，長安路號誌確為紅燈
    （本院卷第19頁），足見受處分人確係於長安路紅燈時行進
    左轉至大同路。受處分人雖辯稱其依照高架橋另一側即大同
    路往基隆方向、長安路口之指示牌「紅燈允許左轉」，始於
    長安路紅燈時左轉云云，惟受處分人所稱之指示牌設置於大
    同路往基隆方向之高架橋下，係指大同路上（往基隆方向）
    之號誌，而非長安路上之號誌，且與受處分人闖越長安路紅
    燈左轉處係高架橋兩側之不同路口，受處分人闖紅燈左轉之
    路口並無設置「紅燈允許左轉」之指示牌，業據證人乙○○
    證述明確，並經受處分人供承在卷（本院卷第23頁），復有
    受處分人提出之照片2 幀可稽（本院卷第5 頁編號2 、4 之
    照片）；又系爭汽車同向尚有1 部機車、1 部小貨車，均在
    長安路口停止線前停下等候紅燈轉為綠燈，唯獨系爭汽車不
    顧紅燈，未停車而逕行左轉，有採證照片可稽（本院卷第24
    至26頁），足徵長安路之號誌並無令駕駛人難以辨識之情形
    ；受處分人復辯稱伊有注意前方機車已停下，但機車是直行
    ，須遵守長安路紅燈，伊要迴轉，不須遵守云云，惟按行車
    管制號誌之圓形紅燈燈號顯示之意義為「車輛面對圓形紅燈
    表示禁止通行，不得超越停止線或進入路口」，道路交通標
    誌標線號誌設置規則第206 條第5 項第1 款定有明文，車輛
    面對圓形紅燈時仍逕予穿越路口至銜接路段，含左轉、直行
    、迴轉及右轉（依箭頭綠燈允許行駛者除外），即視為闖紅
    燈之行為，亦經交通部80年4 月22日交路字第009811號函示
    在案。是受處分人未遵守長安路紅燈號誌，逕行左轉、迴轉
    之行為，即屬闖紅燈，所辯殊無足取。
五、綜上所述，本件違規事證明確，原處分機關為上開裁罰，核
    無違誤，本件異議為無理由，應予駁回。
中    華    民    國    98    年    6    月    30     日
                    交通法庭法  官  陳美彤
以上正本證明與原本無異。
如不服本裁定應於送達後5日內向本院提出抗告狀。
                            書記官  吳旻玲
中    華    民    國    98    年    6     月    30    日


司法院資訊處製作；財團法人民間司法改革基金會備份。
